【裁判字號】    89,簡上,129
【裁判日期】    891208
【裁判案由】    妨害自由
【裁判全文】
臺灣臺北地方法院刑事判決                        八十九年度簡上字第一二九號
    上  訴  人  丁○○
    即  被  告
    選任辯護人  傅雲欽
右上訴人因妨害自由案件，不服本院台北簡易庭八十八年度北簡字第一０五八號，中
華民國八十九年三月二十九日第一審簡易判決（起訴案號：台灣台北地方法院檢察署
八十七年度偵字第二一七０九號）提起上訴，本院管轄第二審合議庭判決如左：
    主  文
上訴駁回。
    事  實
一、丁○○前因另案（八十七年度偵字第一一七０一號恐嚇案）與甲○○在台灣台北
    地方法院檢察署訴訟中，於民國八十七年十月十五日下午三時三十分許，渠等於
    該署第九偵查庭開庭後，在偵查庭外走廊相互謾罵，甲○○向丁○○揚言伊有攜
    帶錄音機，要將丁○○辱罵的話全都錄下，丁○○乃持傘敲擊甲○○持有錄音機
    之右前臂，而以強暴之手段，欲強行取走甲○○之錄音機，嗣於拉扯中錄音機摔
    落在地，內附之錄音帶亦因而彈出，丁○○即趁機將錄音帶取走，妨害甲○○行
    使權利，並因而致甲○○受有右前臂皮下瘀血六乘以八公分及右上背皮下瘀血三
    乘以三公分之傷害。
二、案經被害人甲○○訴請臺灣臺北地方法院檢察署檢察官偵查起訴。
    理  由
一、訊據上訴人即被告丁○○固坦承於右揭時地強行取走甲○○錄音帶乙節，惟矢口
    否認有何妨害自由之犯行，辯稱：錄音機是甲○○自己弄掉在地上的，錄音帶彈
    出來後，伊便要將錄音帶撿起來拿給檢察官，伊未妨害甲○○行使權利云云，辯
    護意旨則以：告訴人甲○○當天違規於偵查庭內錄音，被告發覺後乃要求其合出
    錄音帶，告訴人不慎將錄音機掉落地面，錄音帶彈出，被告僅係撿取錄音帶以便
    檢舉，以行使憲法上告發不法之權利行使，此項行為欠缺違法性等語。經查：右
    揭事實，業據告訴人甲○○迭於偵訊及本院調查時指訴綦詳，並經證人乙○○到
    庭結證屬實（見本院八十九年十月五日訊問筆錄），且有台北市立和平醫院於八
    十七年十月十五日出具之載明甲○○受有右前臂皮下瘀血六乘以八公分及右上背
    皮下瘀血三乘以三公分等傷害內容之驗傷診斷證明書一紙附卷可按，另證人丙○
    ○亦到庭結證稱：開完偵查庭出來後，伊有看到被告與白某在爭執，白某拿著錄
    音機在被告面前揮舞，並說都已錄起來，錄音機是在甲○○與被告爭執中掉在地
    上等情（見本院八十九年八月三十一日訊問筆錄），足見告訴人所指非虛，則被
    告於斯時倘果欲向檢察官告發告訴人於偵查中違法錄音之事，衡情當時告訴人並
    無持錄音帶逃逸之急迫情事，其自可向在場之法警及其他依法執行公務之人員逕
    行告發，實無逕自強取之必要性，況被告丁○○於偵查中亦供稱：「當時是甲○
    ○拿著錄音帶對我說我將你錄起來，我就去搶要拿給檢察官看。」等語（見偵查
    卷第十五頁），是以於案發時被告與告訴人既均已走出偵查庭，並係於告訴人在
    偵查庭外揚言要將被告所說之話錄起來，被告始動手欲強取錄音帶，足見被告於
    斯時係基於妨礙告訴人行使錄音權利之故意而為前揭強暴行為，其所辯前揭情詞
    不足採信。本件事證已臻明確，被告犯行堪予認定。
二、核被告所為，係犯刑法第三百零四條第一項之強制罪。原審依刑事訴訟法第四百
    四十九條第一項前段、第四百五十四條第二項，刑法第三百零四條（原審漏載第
    一項）、第四十一條，罰金罰鍰提高標準條例第一條前段、第二條之規定，判處
    被告拘役參拾日，如易科罰金以百元折算一日，其認事用法均無不合，量刑亦
    屬妥適。被告猶執前揭情詞否認犯行，指摘原判決不當，為無理由，應予駁回。
據上論斷，應依刑事訴訟法第四百五十五條之一第一項、第三項、第三百六十八條，
判決如主文。
本案經檢察官許永欽到庭執行職務
中      華      民      國    八十九    年     十二     月      八      日
                                      臺灣臺北地方法院刑事第六庭
                                          審判長  法  官  劉  慧  芬
                                                  法  官  蔡  如  琪
                                                  法  官  林  欣  蓉
右正本證明與原本無異。
如不服本判決，應於判決送達後十日內，向本院提出上訴狀。
                                                  書記官  陳  泰  寧
中    華    民    國      八十九      年    十二      月     十二     日
附錄本案論罪科刑法條全文
刑法第三百零四條
以強暴、脅迫使人行無義務之事或妨害人行使權利者，處三年以下有期徒
刑、拘役或三百元以下罰金。
前項之未遂犯罰之。


司法院資訊處製作；財團法人民間司法改革基金會備份。
